臺灣高等法院刑事判決
110年度上訴字第196號
上  訴  人  臺灣新北地方檢察署檢察官
上  訴  人  
即  被  告  陳桂峰


上列上訴人等因被告傷害等案件，不服臺灣新北地方法院109年
度審訴字第1639號，中華民國109年9月25日第一審判決（起訴案
號：臺灣新北地方檢察署109年度偵字第16496號），提起上訴，
本院判決如下：
    主  文
原判決撤銷。
陳桂峰犯傷害罪，處拘役肆拾日，如易科罰金，以新臺幣壹仟元
折算壹日。
    事  實
一、緣許嘉真在新北市○○區○○路0段000巷0號經營「彩揚珠寶行
    」，販售珠寶飾品，陳桂峰之配偶陳蔡滿粧經常前往該店消
    費。陳桂峰懷疑許嘉真係利用陳蔡滿粧之躁鬱病症而詐騙陳
    蔡滿粧之財物，心生不滿，於民國108年12月12日10時25分
    許，明知許嘉真尚未開店營業，竟基於侵入他人建築物、毀
    損及傷害之犯意，先踹開上開店面玻璃門，無故侵入上址店
    內，再自櫃臺上拿取許嘉真放置該處之手機擲向站在櫃臺內
    之許嘉真，致令該手機不堪使用，足以生損害於許嘉真。一
    旁之友人余月桂見狀，遂持金屬材質之珠寶架上前制止陳桂
    峰，許嘉真則持塑膠椅走出櫃臺外，2人與被告相互拉扯。
    詎陳桂峰竟搶下余月桂手中金屬材質之珠寶架揮打許嘉真，
    致許嘉真受有右前額疼痛並左臉外傷（長度各為約1公分、2
    公分、4公分、10公分）、前胸挫傷、右手（起訴書誤載為
    左手）及右腕多處挫外傷之傷害。嗣警察獲報到場，因而查
    悉上情。
二、案經許嘉真訴由新北市政府警察局海山分局報告臺灣新北地
    方檢察署檢察官偵查起訴。
    理  由
壹、證據能力：
    按被告以外之人於審判外之陳述，雖不符刑事訴訟法第159
    條之1至第159條之4規定，而經當事人於審判程序同意作為
    證據，法院審酌該言詞陳述或書面陳述作成時之情況，認為
    適當者，亦得為證據；當事人、代理人或辯護人於法院調查
    證據時，知有刑事訴訟法第159條第1項不得為證據之情形，
    而未於言詞辯論終結前聲明異議者，視為有前項之同意，刑
    事訴訟法第159條之5第1、2項亦有明定。本判決下列所引用
    被告以外之人審判外陳述之供述證據部分，經檢察官表示同
    意有證據能力（本院卷第75至77頁），且被告迄至言詞辯論
    終結前，並未就證據能力聲明異議（本院卷第75至77、105
    至109、217至226頁），經本院審酌各該陳述作成時之情況
    ，核無違法不當情事，因而認為適當，均有證據能力。又本
    件以下引用之其餘非供述證據，並無證據證明係公務員違背
    法定程式取得，復經本院合法調查，該等證據自得作為本案
    裁判之資料。
貳、認定犯罪事實所憑證據及理由：
一、訊據被告固不否認伊未經告訴人許嘉真同意而擅自進入該尚
    未營業之珠寶店內、有拿起手機丟向告訴人等情（偵字第16
    496號卷第205頁，原審卷第56頁本院卷第74至75頁），然矢
    口否認有何傷害犯行，辯稱是因告訴人拿出椅子，伊始隨手
    拿珠寶架阻擋，屬正當防衛云云。然查：
　㈠被告未經告訴人同意踹門進入上開珠寶店，先向告訴人丟擲
    手機，再持珠寶架毆打告訴人等情，業據告訴人於偵訊時指
    述綦詳（偵字第16496號卷第204頁）；且證人余月桂於警詢
    時證稱，伊是去找告訴人聊天，當時是非營業時間，被告跑
    到告訴人店門口，踹開店門找告訴人理論，兩人就吵起來，
    伊為了避免告訴人受到傷害，有上前幫忙等語（偵字第1649
    6號卷第63頁）。佐以本院勘驗店內監視錄影畫面結果，被
    告踹踢珠寶店大門進入店內，對著告訴人說話後，隨即拿起
    桌上物品（按即手機）丟擲告訴人，接著旁邊的顧客余月桂
    伸手拉住被告，被告推開余月桂，告訴人拿起塑膠椅走到被
    告身旁，余月桂則手持珠寶架，三人相互拉扯，嗣被告搶下
    余月桂手上的珠寶架，揮打告訴人等情，有本院勘驗筆錄在
    卷可稽（本院卷第106至107頁）。此外，告訴人案發後前往
    西園醫療社團法人西園醫院急診治療，經診斷受有右前額疼
    痛並左臉外傷（長度各為約1 公分、2 公分、4 公分、10公
    分）、前胸挫傷、右手及右腕多處挫外傷之傷害，此有該院
    出具之診斷證明書、告訴人受傷照片在卷可佐（偵字第1649
    6號卷第97、229頁）；而被告所丟擲之手機係落向告訴人後
    方桌子，亦有本院勘驗筆錄所附監視錄影畫面翻拍照片附卷
    足憑（本院卷第141、143、145頁），並有卷內手機毀損照
    片可佐（偵字第16496號卷第219頁），足認告訴人之指述為
    可信，堪予採憑。
　㈡雖被告辯稱伊持珠寶架揮打告訴人係出於正當防衛云云。然
　　按對於現在不法之侵害，而出於防衛自己或他人權利之行為
    ，不罰，刑法第23條前段固有明文；又此所謂正當防衛，係
    以對於現在不法之侵害，而出於防衛自己或他人權利之行為
    為要件，所稱不法之侵害，須客觀上有違法之行為，始可以
    自力排除其侵害而行使防衛權；在客觀上苟非單純對於現在
    不法之侵害為必要排除之反擊行為，因其本即有傷害之犯意
    存在，自無主張防衛權之餘地。查本案係因被告擅自進入告
    訴人店內與告訴人理論，並向告訴人丟擲手機，在旁之余月
    桂上前制止，被告與余月桂拉扯，告訴人則持椅子走出櫃臺
    向被告揮舞，三人相互拉扯推擠，被告進而搶下余月桂手中
    之珠寶架，揮打告訴人，此有本院上開勘驗筆錄在卷可憑（
    本院卷第107頁）。由被告上開舉動，可見並非單純阻擋排
    除告訴人之拉扯，而係積極搶下余月桂手中之珠寶架攻擊告
    訴人，且告訴人受有多處外傷，益見被告非僅一次性之揮擊
    ，顯係基於傷害之犯意所為之攻擊行為。依照上開說明，自
    與前述正當防衛之要件不符，被告此節所辯，不足為其有利
    之認定。　
　㈢至被告雖稱伊是因配偶陳蔡滿粧自101年起即患有嚴重躁鬱症
    ，又在告訴人店內多次消費，懷疑告訴人詐騙，始憤而前往
    告訴人店內理論，並舉卷內診斷證明書、VISA金融卡消費明
    細表為憑（偵字第16496號卷第101、103頁）。然被告之配
    偶前往告訴人經營之珠寶行消費之問題，本應循正當途徑理
    性解決，此等事由並不足以正當化被告未經許可進入告訴人
    店內，損壞手機、傷害告訴人等犯行，被告此節所辯，亦不
    足採。　　
二、從而，被告上開無故侵入他人之建築物、毀損手機、傷害他
    人身體之犯行，事證均臻明確，堪予認定，應依法論科。
參、論罪：
一、按被告行為後，刑法第306條、第354條已於108年12月27日
    修正生效，惟此次修正，僅係將相關刑法分則條文中之罰金
    刑依原刑法施行法第1條之1第2項之罰金刑提高標準予以通
    盤換算後之結果，實質上不生有利或不利被告之影響，應逕
    行適用現行修正後之刑法。
二、核被告所為，係犯刑法第306條第1項之侵入他人建築物罪、
    刑法第354條之毀損他人物品致令不堪用罪，及刑法第277條
    第1項之傷害罪。被告係基於單一犯罪之目的，在同一地點
    為上開侵入他人建築物、毀損及傷害之犯行，侵害法益單一
    ，乃屬一行為觸犯上開各罪，為想像競合犯，應從一重之傷
    害罪處斷。
三、公訴意旨另以：被告持告訴人擺放在桌上之手機向告訴人丟
    擲而砸中店內之玉手鐲，致該玉手鐲3個毀損而不堪使用，
    因認被告就此部分亦涉犯刑法第354條之毀損罪嫌云云。查
    ：告訴人警詢時除指稱手機螢幕裂開以外，尚稱：「店內的
    玉鐲大約5、6個都有裂痕」等語（偵字第16496號卷第33頁
    ），嗣於偵訊時則稱：被告進來摔伊手機，摔在伊店裡的玉
    鐲上，毀損的物品包括手機、玉手鐲3個等語（偵字第16496
    號卷第204頁），前後指述已有出入；嗣於本院審理時則證
    稱：伊當時有看到被告摔手機，是到被告離開後整理店內，
    才發現玻璃櫃內的玉鐲被摔斷等語（本院卷第226頁）。而
    由本院上開勘驗監視器錄影畫面結果，僅可見被告對著告訴
    人方向丟擲手機，手機向告訴人後方桌子處掉落，然無法辨
    識該桌上究有何物品，亦未見有何玻璃櫃碎裂之狀況，此觀
    之上開勘驗筆錄所附監視錄影翻拍照片即明，是無從由監視
    錄影翻拍照片佐證告訴人指述被告毀損3個玉手鐲之說法為
    真實。再者，被告係朝向告訴人丟擲手機，以其在櫃臺前之
    視野，客觀上實難辨識告訴人身後桌上有何物品，遑論具有
    毀損該物品之犯罪故意。此外，復查無其他積極證據足資證
    明被告有故意毀損告訴人所稱3個玉手鐲之行為，就公訴意
    旨所指毀損3個玉手鐲部分，自屬不能證明，揆諸前開說明
    ，本應為無罪之諭知，然此部分如成立犯罪，與前開認定被
    告有罪部分，乃構成想像競合之裁判上一罪關係，爰不另為
    無罪之諭知。　
肆、撤銷原判決之理由：
一、原審以被告犯罪事證明確，而予論罪科刑，固非無見。然原
    審並未審究被告於原審所為自白之真實性，逕認被告另有毀
    損告訴人3個玉手鐲之犯行，而未就此部分予以不另為無罪
    之諭知，自有未洽。被告執此提起上訴，自屬有據，應由本
    院予以撤銷改判。
二、爰審酌被告因配偶陳蔡滿粧自101年起即患有嚴重躁鬱症，
    又在案發前1個月間，在告訴人店內多次消費，因而懷疑告
    訴人詐騙其配偶之財物，憤而前往告訴人店內理論，進而為
    本案無故侵入他人建築物、毀損、傷害犯行之犯罪動機、目
    的、手段，與造成告訴人手機損壞，及上述多處外傷等危害
    程度，並考量被告並未向告訴人道歉或與告訴人達成和解之
    犯後態度，與其並無前科之素行、智識程度、家庭生活經濟
    狀況等一切情狀，予以量處拘役40日，如易科罰金，以新臺
    幣1000元折算1日。
據上論斷，應依刑事訴訟法第369條第1項前段、第364條、第299
條第1項前段，判決如主文。
本案經檢察官歐蕙甄提起公訴，檢察官、被告均上訴，經檢察官
吳慧蘭到庭執行職務。
中　　華　　民　　國　　110 　年　　5 　　月　　18　　日
　　　　　        刑事第二十二庭審判長法　官  洪于智
　　　　　　　　　　　　　　　　　    法　官  陳銘壎
　　　　　　　　　　　　　　　　　    法　官  汪怡君
以上正本證明與原本無異。
如不服本判決，應於收受送達後20日內向本院提出上訴書狀，其
未敘述上訴之理由者並得於提起上訴後20日內向本院補提理由書
（均須按他造當事人之人數附繕本）「切勿逕送上級法院」。
                                      書記官  賴怡孜
中　　華　　民　　國　　110 　年　　5 　　月　　18　　日
附錄本案論罪科刑法條全文：
中華民國刑法第277條
傷害人之身體或健康者，處5年以下有期徒刑、拘役或50萬元以
下罰金。
犯前項之罪，因而致人於死者，處無期徒刑或7年以上有期徒刑
；致重傷者，處3年以上10年以下有期徒刑。
中華民國刑法第306條
無故侵入他人住宅、建築物或附連圍繞之土地或船艦者，處1年
以下有期徒刑、拘役或9千元以下罰金。
無故隱匿其內，或受退去之要求而仍留滯者，亦同。
中華民國刑法第354條
毀棄、損壞前二條以外之他人之物或致令不堪用，足以生損害於
公眾或他人者，處2年以下有期徒刑、拘役或1萬5千元以下罰金
。